臺灣臺中地方法院刑事判決　　　　　　　　　　　　九十三年度易字第一八五八號
　　公　訴　人　臺灣臺中地方法院檢察署檢察官
　　被　　　告　丙○○
右列被告因業務侵占等案件，經檢察官提起公訴（九十三年度偵字第一一○七四號）
，本院判決如左：
    主  文
丙○○連續意圖為自己不法之所有，而侵占對於業務上所持有之物，處有期徒刑壹年
；又意圖為自己不法之所有，以詐術使人將本人之物交付，處有期徒刑肆月；又偽造
印章，足以生損害於他人，處有期徒刑肆月，偽造之「甲○○」印章壹枚沒收。應執
行有期徒刑壹年柒月，偽造之「甲○○」印章壹枚沒收。
    事  實
一、丙○○曾犯詐欺、竊盜、詐欺等罪，經法院分別判處有期徒刑一年十月、一年六
    月及五月確定，應執行有期徒刑三年八月，於民國八十七年十一月十七日入監執
    行，八十九年五月二十五日假釋出監；復於八十九年間另犯恐嚇取財罪，經本院
    判處有期徒刑十月，臺灣高等法院臺中分院於九十年十二月十九日駁回上訴確定
    ，並經撤銷假釋；又於九十年間犯業務侵占罪，經本院於九十三年六月二十八日
    判處有期徒刑十月確定，現自九十三年一月十三日起在臺灣臺中監獄臺中分監執
    行假釋前之殘刑中。詎自九十一年八月一日起至九十二年三月十五日止，在臺中
    市○○區○○路二段一八六號喬盛建材股份有限公司（下稱喬盛公司）擔任業務
    員，負責銷售業務與向客戶收取貨款之業務，為從事業務之人，因遭通緝缺錢花
    用，竟基於侵占業務上所持有貨款之概括犯意，意圖為自己不法之所有，連續將
    如附表編號一至五自喬盛公司客戶所收取之貨款，合計新臺幣（下同）三十八萬
    一千二百二十一元之現金及支票，未依規定於收取後當日繳回公司而侵占入己（
    詳如附表一編號一至五所示）；又另意圖為自己不法所有，於九十二年二月間某
    日，佯稱大詠捲門五金材料行向喬盛公司訂貨，而以大詠捲門五金材料行之名義
    向喬盛公司訂購價值三萬一千一百十九元（起訴書誤載為三十萬一千一百十九元
    ）之屋頂及牆面建材等貨物，致喬盛公司認係大詠捲門五金材料行訂貨，陷於錯
    誤而將該貨物送達丙○○指示之彰化縣警察局施工現場交付，而詐得上開貨物。
    另丙○○於九十一年九月十一日，又基於偽造印章之犯意，前往臺中縣豐原市不
    詳之刻印店，委託不知情之成年人偽造甲○○之印章一枚，足以生損害於甲○○
    ，於丙○○自喬盛公司離職後，甲○○清理原發配與丙○○使用之交通車時，始
    為甲○○發覺上開偽刻之印章，而查悉上情。
二、案經喬盛公司及甲○○訴由臺灣臺中地方法院檢察署檢察官偵查起訴。
    理  由
一、訊據被告丙○○對於右揭擔任喬盛公司業務員侵占貨款、詐取貨物及偽刻證人即
    告訴人甲○○名義之印章等事實坦承不諱，惟對於附表一編號五收取立展捲門材
    料行貨款部分則另辯稱：其雖有侵占該張支票之行為，惟已於侵占後一週內將票
    款回補案外人即公司會計何秀鑾云云。經查：右揭犯行經與證人即告訴人即喬盛
    公司負責人甲○○於警詢時、偵查中及本院審理中之指訴互核相符，並有支票正
    面影本乙紙、支票正反面影本各乙紙、報價單影本乙紙、請款單影本乙紙、票據
    簽收紀錄影本三紙、出貨單影本三紙、轉帳傳票影本二紙在卷可稽，另有偽刻之
    證人甲○○名義之印章一枚扣案可證，足證本件被告之自白與事實相符。被告雖
    另辯以有收取立展捲門材料行貨款雖有挪用，但於一週後補回云云，然侵占罪屬
    即成犯，一有易持有為所有之行為犯罪即屬成立，縱被告事後有返還之行為，仍
    無解其犯行之成立。綜上，是本件事證已臻明確，被告犯行堪以認定，應予依法
    論科。
二、核被告所為，係犯刑法第三百三十六條第二項之業務侵占罪、第三百三十九條第
    一項之詐欺取財罪及第二百十七條第一項之偽造印章罪。又被告委由不詳姓名之
    刻印店人員偽刻「甲○○」印章一枚，為間接正犯。被告先後六次（按附表一編
    號二部分共有二次犯行）業務侵占犯行，時間緊接，觸犯構成要件相同之罪名，
    顯係基於概括之犯意反覆為之，為連續犯，依刑法第五十六條之規定應以一罪論
    ，並依法加重其刑。而被告所犯之連續業務侵占、詐欺及偽造印章罪三罪間，犯
    意各別，罪名互殊，應予分論併罰。爰審酌被告曾有詐欺、竊盜、恐嚇取財、業
    務侵占等前科，現於臺灣臺中監獄臺中分監執行中，此有臺灣高等法院被告全國
    前案紀錄表在卷可佐，素行不佳，猶仍不知悔悟，依然故我，復有本件多項犯行
    ，所得財物非少，惟犯後已坦承犯行，態度尚稱良好，及其犯罪情節、手段等一
    切情狀，分別量處如主文所示之刑，並定其應執行之刑，以資懲儆。又扣案偽刻
    「甲○○」印章一枚，應依刑法第二百十九條之規定宣告沒收。
三、不另為無罪諭知之部分：
  (一)公訴意旨另以：被告基於意圖為自己不法所有之概括犯意，連續將自喬盛公司客
    戶田錦鐘（山水緣民宿渡假中心）、王漢雄（連宏營造公司）等如附表二編號一
    、二受領後應繳回喬盛公司之貨款，計面額二十四萬五千四百七十元之支票後，
    易持有為所有予以侵占入己，挪用於他處，因認被告涉有刑法第三百三十六條第
    二項之連續業務侵占罪嫌云云。
  (二)按犯罪事實應依證據認定之，無證據不得認定犯罪事實；不能證明被告犯罪者，
    應諭知無罪之判決，刑事訴訟法第一百五十四條第二項、第三百零一條第一項分
    別定有明文。又認定不利於被告之事實，須依積極證據，苟積極證據不足為不利
    於被告事實之認定時，即應為有利於被告之認定；告訴人之告訴，係以使被告受
    刑事訴追為目的，是其陳述是否與事實相符，仍應調查其他證據以資認定，最高
    法院分別著有三十年度上字第八一六號判例、五十二年台上字第一三○○號判例
    可參。另觀諸刑法第三百三十六條第二項之規定，可知業務侵占之罪，係持有人
    對於其業務上持有之物，變易其原來持有之意思而為不法所有之意思，始成立該
    業務侵占之罪，如並未將其所持有之物易為自己所有，則無成立該項罪責之可能
    。公訴人認被告涉前揭連續業務侵占罪嫌，無非以被告於偵查中之自白及告訴人
    甲○○之指訴為其論據。經查：被告於本院審理時固不否認有收受附表編二號一
    、二之支票，惟辯稱：其向山水緣民宿渡假村、連宏營造公司收取支票後即已繳
    回喬盛公司，然因其於九十二年三月十五日離職時，山水緣民宿渡假村之支票有
    問題，且連宏營造公司倒閉，證人甲○○表示只要其將帳收回，就將薪水算到九
    十二年三月底，其遂將債務承擔下來，而另外去買支票繳回公司等語。此與證人
    甲○○於審理中證稱：山水緣民宿渡假村及連宏營造公司有交付支票給被告，被
    告亦有繳回公司，但這些支票可能會有問題，因此被告離職時，承諾其負責處理
    這兩筆款項，因此支票在九十二年三月十八日交給被告去處理，但之後被告繳回
    一堆芭樂票，這兩張支票沒有繳回等情相符，足徵被告向客戶山水緣民宿渡假村
    及連宏營造公司收取貨款之二紙支票後，既已繳還公司，並無侵占入已之事實，
    縱嗣後應證人甲○○之要求被告處理上開二紙支票兌現事宜，證人甲○○再將二
    紙支票交付被告處理，而被告未能處理，則屬另一問題，尚未足以此認定被告向
    山水緣民宿渡假村及連宏營造公司收取貨款之支票後，即有侵占貨款支票之事實
    。另參以告訴人喬盛公司於告訴狀所提出之證六協議契約影本乙紙，係對於包括
    附表二編號一、二之支票約定交由被告作為向發票人換取客票或現金用途，不得
    移作他用；而被告於事後確有交付證人甲○○票號為ＡＰ0000000、發票
    日為九十二年四月十日、發票人為德貿實業有限公司、付款人為臺灣中小企業銀
    行安平分行、面額為六十一萬元之支票一紙，惟經證人甲○○提示因存款不足及
    拒絕往來戶而未獲兌付，有該協議契約影本及上開支票及退票理由單影本在卷足
    憑，與被告所辯及證人甲○○之證述一致，可認被告於收受前揭之支票時，並無
    侵占入己之意思。
  (三)綜上所述，被告自山水緣民宿渡假村及連宏營造公司收取支票後，業已繳還喬盛
    公司，並未侵占入己，嗣後再因替喬盛公司處理帳務之意思而收受前揭支票，此
    與刑法第三百三十六條第二項業務侵占罪之構成要件自屬有間，自難以侵占罪責
    相繩。此外，復查無其他積極證據足資證明被告有何如公訴人所指訴此部分之業
    務侵占犯行，揆諸前揭法條、判例意旨及說明，本應為無罪之諭知，惟此部分與
    前開起訴經判決有罪之連續業務侵占罪有連續犯之裁判上一罪關係，依審判不可
    分原則，爰不另為無罪之諭知。
據上論斷，應依刑事訴訟法第二百九十九條第一項前段，刑法第五十六條、第二百十
七條第一項、第三百三十六條第二項、第三百三十九條第一項、第五十一條第五款、
第二百十九條，罰金罰鍰提高標準條例第一條前段，判決如主文。
本案經檢察官乙○○到庭執行職務。
中      華      民      國      九十三      年      十    月    十九    日
                                臺灣臺中地方法院刑事第十四庭
                                    審判長法  官  楊真明
                                          法  官  黃渙文
                                          法  官  陳  葳
右正本證明與原本無異。
如不服本判決，應於收受本判決後十日內向本院提出上訴書狀，其未敘述上訴理由者
，並得於提起上訴後十日內向本院補提理由書狀（均須按他造當事人之人數附繕本）
「切勿逕送上級法院」。
                                          書記官
中      華      民      國      九十三      年      十    月  十九    日
附錄法條：
刑法第二百一十七條
偽造印章、印文或署押，足以生損害於公眾或他人者，處三年以下有期徒刑。
盜用印章、印文或署押，足以生損害於公眾或他人者，亦同。
刑法第三百三十六條
對於公務上或因公益所持有之物，犯前條第一項之罪者，處一年以上七年以下有期徒
刑，得併科五千元以下罰金。
對於業務上所持有之物，犯前條第一項之罪者，處六月以上五年以下有期徒刑，得併
科三千元以下罰金。
前二項之未遂犯罰之。
刑法第三百三十九條
意圖為自己或第三人不法之所有，以詐術使人將本人或第三人之物交付者，處五年以
下有期徒刑、拘役或科或併科一千元以下罰金。
以前項方法得財產上不法之利益或使第三人得之者，亦同。
前二項之未遂犯罰之。
  附表一：
┌──┬────────┬───────────────┬───────────┐
│編號│ 客戶名稱       │ 侵占之現金或支票             │侵占時間              │
├──┼────────┼───────────────┼───────────┤
│一  │劉永釗（百繕工程│ 面額七萬五千七百元之支票一紙 │九十一年十月、十一月間│
│    │設計）          │ （票號ＣＧ0000000、發 │某日（公訴人誤為九十二│
│    │                │ 票日九十二年三月三十一日、發 │年三月間）            │
│    │                │ 票人劉永釗、付款人彰化商業銀 │                      │
│    │                │ 行北臺中分行）               │                      │
├──┼────────┼───────────────┼───────────┤
│二  │ 新裕益工業社   │ 現金十六萬六千二百四十五元   │九十一年十二月間二次侵│
│    │                │                              │占款                  │
├──┼────────┼───────────────┼───────────┤
│三  │ 林富美         │ 現金九千五百五十一元         │九十二年二月某日      │
├──┼────────┼───────────────┼───────────┤
│四  │ 維信           │ 現金二千八百七十一元         │九十一年十二月至九十二│
│    │                │                              │年二月間某日          │
├──┼────────┼───────────────┼───────────┤
│五  │ 立展捲門材料行 │ 面額十二萬六千八百五十四元之 │九十二年一月間某日    │
│    │                │ 支票一紙（票號ＣＳＢ○一○六 │                      │
│    │                │ ○六四、發票日九十二年一月五 │                      │
│    │                │ 日、發票人立展捲門材料行、付 │                      │
│    │                │ 款人中興商業銀行）           │                      │
└──┴────────┴───────────────┴───────────┘
  附表二：
┌──┬────────┬───────────────┬───────────┐
│編號│ 客戶名稱       │ 侵占之現金或支票             │侵占時間              │
├──┼────────┼───────────────┼───────────┤
│一  │ 田錦鐘（山水緣 │ 面額十一萬三千八百七十元之支 │九十二年三月間某日    │
│    │ 民宿渡假中心） │ 票一紙（票號ＦＡ一八五九六○ │                      │
│    │                │ 二、發票日九十二年三月三十一 │                      │
│    │                │ 日、發票人田錦鐘、付款人高雄 │                      │
│    │                │ 市農會信用部三民分部）       │                      │
├──┼────────┼───────────────┼───────────┤
│二  │王漢雄（連宏營造│ 面額十三萬一千六百元之支票一 │九十二年四月間某日    │
│    │公司)           │ 紙（票號ＢＣ0000000、 │                      │
│    │                │ 發票日九十二年四月三十日、發 │                      │
│    │                │ 票人王漢雄、付款人彰化商業銀 │                      │
│    │                │ 行士林分行）                 │                      │
└──┴────────┴───────────────┴───────────┘
